【裁判字號】    97,訴更一,2
【裁判日期】    970919
【裁判案由】    損害賠償等
【裁判全文】
臺灣臺北地方法院民事判決             97年度訴更一字第2號
原      告  國防部空軍司令部後勤處
法定代理人  丙○○
訴訟代理人  匡乃俊律師
被      告  琦威企業有限公司
法定代理人  乙○○
訴訟代理人  甲○○
上列當事人間請求損害賠償等事件，本院於中華民國97年8 月26
日言詞辯論終結，判決如下：
    主      文
被告應給付原告新臺幣貳佰壹拾柒萬壹仟壹佰捌拾壹元，及自民
國九十七年二月二十一日起至清償日止，按年息百分之五計算之
利息。
被告應給付原告新臺幣捌萬元，及自民國九十七年二月二十一日
至清償日止，按年息百分之十計算之利息。
原告其餘之訴駁回。
訴訟費用由被告負擔百分之九十九，餘由原告負擔。
本判決第一項、第二項於原告以新臺幣捌拾萬元為被告供擔保後
，得假執行。
原告其餘假執行之聲請駁回。
    事實及理由
甲、程序方面：
一、按當事人得以合意定第一審管轄法院。但以關於由一定法律
    關係而生之訴訟為限。民事訴訟法第24條第1 項定有明文。
    查兩造間「空軍後勤司令部內購財物、勞務契約條款」合意
    以原告所在地之地方法院為第一審管轄法院，有上開條款第
    23.4條在卷可稽，茲原告之所在地設於臺北市，按之上開規
    定，本院自有管轄權。
二、本件原告之法定代理人已變更為丙○○，其聲明承受訴訟，
    核無不合，應予准許。
三、本件被告未於最後言詞辯論期日到場，核無民事訴訟法第38
    6 條所列各款情形，爰依原告之聲請，由其一造辯論而為判
    決。
四、按訴狀送達後，原告不得將原訴變更或追加他訴，但擴張或
    減縮應受判決事項之聲明者，不在此限，民事訴訟法第25 5
    條第1 項第3 款定有明文。查原告原聲明請求被告給付新臺
    幣（下同）2,550,537 元、107,136 元，及分別自民國94年
    12月8 日、起訴狀繕本送達翌日起算之利息，嗣於訴狀送達
    後之97年6 月20日、97年8 月26日減縮應受判決事項之聲明
    ，請求被告給付2,175,181 元、8 萬元，及均自起訴狀繕本
    送達翌日起算之利息，依上開規定，其所為訴之變更，應予
    准許。
乙、實體方面：
一、原告起訴主張：(一)原空軍後勤司令部（下稱後勤司令部）於
    94年3 月31日經由公開招標程序，將EB94226P0841P1號「AT
    -3機逃生系1377爆材等五項」第1 、2 、3 組購案，以3,41
    7,000 元、3,162,000 元、11,907,500元，共計18,486,500
    元決標於被告，並於94年4 月14日與被告簽訂EB94226P0841
    P1號「空軍後勤司令部訂購軍品合約」，依系爭合約「交貨
    時程」約定，被告應於簽約翌日起270 日內交運第三項貨品
    ，餘第一、二、四、五項則應於600 日內交貨（均含取得輸
    出許可證明）。嗣於94年9 月26日，後勤司令部人員至被告
    所在地進行履約督導，發現被告未能提出向原廠訂購之相關
    資料，被告經理甲○○表示該公司於「取得最終使用證明後
    3 週內可提供輸出許可、下訂交貨等各項具體時程」，並以
    94年10月7 日（94）琦威字第1007號函函知後勤司令部，稱
    義大利SICAMB公司已經同意供貨，將提供相關格式請其出具
    「最終使用者證明」，詎被告竟於94年12月7 日以（94）琦
    威字第1207號函通知原告，稱其「在申請輸出許可上有艱困
    ，而自行提出解除契約」。原告於95年2 月21日承受系爭合
    約之權利義務，並於95年4 月19日函知被告系爭合約因可歸
    責於被告之事由解除，原告將沒收其所繳交之履約保證金。
    (二)系爭合約解除後，原告洽另一廠商漢翔航空工業股份有限
    公司（下稱漢翔公司）進行採購，採購總價為20,595,881元
    ，與原合約總價18,486,500元相較，原告因被告受有2,113,
    381 元之差價損害。又原告另行採購，尚須花費額外採購作
    業費，於軍事機關之採購，係以採購預算金額0.3%之標準計
    算，因預算金額大於已決標之契約金額，故依較低之契約金
    額計算，原告因被告違約支出額外採購作業費計61,800元，
    亦應由被告賠償。再依系爭合約第23.4條第2 項約定，因被
    告違約而進行之訴訟程序，被告對於原告所支付之訴訟費、
    律師費，均應附加自原告支付時起，按年息10% 計算之利息
    ，全額償付原告，茲原告因本件訴訟支出律師費8 萬元，依
    上開約定，被告亦應償付原告。爰依系爭合約約定提起本件
    訴訟等語。並聲明：(一)被告應給付原告2,175,181 元，並自
    起訴狀繕本送達翌日即97年2 月21日起至清償日止，按年息
    5%計算之利息。(二)被告應給付原告8 萬元，並自起訴狀送達
    翌日即97年2 月21日起至清償日止，按年息10% 計算之利息
    。(三)願供擔保，請准宣告假執行。
二、被告未於最後言詞辯論期日到場，惟據其以前到場抗辯：被
    告並非無法履約，僅履約時間稍有遲延，因原告督導小組要
    求，被告始於94年10月7 日發文解除系爭合約，對於原告重
    新採購支出之費用及所附證物，被告不予爭執，惟原告督導
    小組要求被告解除系爭合約時，曾承諾除沒收被告所繳交之
    履約保證金、押標金外，不另對被告求償等語。並聲明：駁
    回原告之訴及假執行之聲請。
三、兩造不爭執之事項：
  (一)原告於94年3 月31日經由公開招標程序，將EB94226P0841P1
    號「AT-3機逃生系1377爆材等五項」第1 、2 、3 組購案，
    以18,486,500元決標於被告，並於94年4 月14日簽訂系爭合
    約〔本院96年度訴字第8106號卷（下稱訴字卷）第14-39 頁
    〕。
  (二)後勤司令部人員於94年9 月26日至被告所在地進行履約督導
    ，發現被告未能提出向原廠訂購之相關資料（訴字卷第42-4
    4 頁）。
  (三)被告於94年12月7 日以（94）琦威字第1207號函通知原告因
    輸出許可申請之艱困自行解除系爭合約（訴字卷第46頁）。
  (四)原告於95年4 月19日函知被告系爭合約因可歸責於被告之事
    由解除，原告將沒收其所繳交之履約保證金（訴字卷第49頁
    ）。
  (五)系爭合約解除後，原告洽漢翔公司進行採購，採購總價為20
    ,595,881 元 ，另支出額外採購作業費計61,800元，並因本
    件訴訟支出律師費8 萬元（本院卷第28-42 頁、第43-46 頁
    ）。
四、得心證之理由：
    原告主張系爭合約因可歸責於被告之事由解除，被告應賠償
    原告因重新採購所受之差價損害2,113,381 元、額外採購作
    業費61,800元、律師費8 萬元等語，為被告所否認，並以前
    詞置辯，是本件所應審究者為原告曾否承諾除沒收履約保證
    金、押標金外，不另對被告求償？茲論述如下：
  (一)按當事人主張有利於己之事實者，就其事實有舉證之責任，
    民事訴訟法第277 條前段定有明文。本件被告抗辯原告曾承
    諾除沒收履約保證金、押標金外，不另對被告求償等語，關
    於原告是否拋棄對被告求償權之事實係屬有利於被告之積極
    事實，按之上開規定，應由被告負舉證之責，惟被告就此未
    能舉證以實其說，其抗辯原告已拋棄對被告之求償權等語，
    即難憑採。
  (二)次按被告如有違反系爭合約情事，原告得以書面通知終止或
    解除契約之全部或一部，並得向被告請求因此所生之損害。
    原告依系爭合約第17.1條終止或解除契約者，得依其認定適
    當之方式，自行或洽其他廠商完成經終止或解除之契約，其
    所增加之費用由被告負擔。因被告違約而進行之訴訟程序，
    被告對原告所支付之訴訟費、律師費，均應附加自原告支付
    時起，按年息10% 計算之利息，全額償付原告。系爭合約第
    17.1條、第17.2條、第23.4第2 項約定甚明。本件被告因未
    能提出輸出許可申請文件，經原告於95年4 月19日函知被告
    系爭合約因可歸責於被告之事由解除，原告將沒收其所繳交
    之履約保證金，有被告94年12月7 日、原告95年4 月19日函
    在卷可憑（訴字卷第46、49頁），按之上開約定，原告自得
    請求被告賠償因被告違約所生之損害。而系爭合約解除後，
    原告洽漢翔公司進行採購，採購總價為20,595,881元，另支
    出額外採購作業費計61,800元，並因本件訴訟支出律師費8
    萬元，為兩造所不爭，並有內部函稿、國防部軍備局採購中
    心訂購軍品契約、採購訂單、請款單、簽呈、收據及支出憑
    證黏存單、各類所得扣繳暨免扣繳憑單附卷可稽（本院卷第
    28-42 頁、第43-46 頁）。因之，原告依系爭合約約定，請
    求被告賠償因重新採購之差價損害2,109,381 元（20,595,8
    81-18,486,500=2,109,381 ，原告誤算為2,113,381 元）、
    額外採購費61,800元，及進行本件訴訟之律師費8 萬元，即
    屬有據，應予准許。
  (三)綜上，原告依系爭合約約定，請求被告賠償因重新採購之差
    價損害、額外採購費2,171,181 元，及進行本件訴訟之律師
    費8 萬元，洵屬正當，逾此部分之請求，為無理由，不應准
    許。
五、從而，原告依系爭合約約定，請求被告給付2,171,181元、8
    萬元，及均自起訴狀繕本送達翌日即97年2 月21日起至清償
    日止，各按年息5%、10% 計算之利息，為有理由，應予准許
    。逾此部分之請求，為無理由，應予駁回。
六、原告陳明願供擔保聲請宣告假執行，就其勝訴部分，核無不
    合，爰酌定相當擔保金額予以准許。至其敗訴部分，假執行
    之聲請，亦失所附麗，應併予駁回。
七、本件事證已臻明確，兩造其餘攻擊防禦方法及所提證據，核
    與本件判決結果不生影響，爰不另一一論述，併予敘明。
八、結論：本件原告之訴為一部有理由，一部無理由，依民事訴
    訟法第385 條第1 項前段、第79條、第390 條第2 項，判決
    如主文。
中    華    民    國    97    年    9     月    19    日
                  民事第二庭    法  官  陳秀貞
以上正本係照原本作成。
如對本判決上訴，須於判決送達後20日內向本院提出上訴狀。
中    華    民    國    97    年    9     月    19    日
                                書記官  劉碧輝


司法院資訊處製作；財團法人民間司法改革基金會備份。
